【裁判字號】    95,訴,527
【裁判日期】    950725
【裁判案由】    違反毒品危害防制條例
【裁判全文】
臺灣屏東地方法院刑事判決               95年度訴字第527號
公  訴  人  臺灣屏東地方法院檢察署檢察官
被      告  甲○○
上列被告因違反毒品危害防制條例案件，經檢察官提起公訴（95
年度毒偵字第863 號），被告於本院準備程序中就被訴事實為有
罪之陳述，經本院合議庭裁定由受命法官獨任依簡式審判程序審
理，判決如下：
    主  文
甲○○連續施用第一級毒品，累犯，處有期徒刑壹年，扣案之第
一級毒品海洛因拾玖小包（含袋重玖點肆玖公克）、殘留第一級
毒品海洛因之注射針筒貳支、吸管貳支均沒收銷燬之。
    事  實  及  理  由
一、甲○○前因施用毒品案件，經送強制戒治後，由臺灣屏東地
    方法院檢察署檢察官於民國93年6 月29日以93年度戒毒偵字
    第64號為不起訴處分確定。復因施用毒品案件，經本院於93
    年12月21日以93年度訴字第851 號判處有期徒刑10月，於94
    年1 月24日判決確定，並於95年1 月19日縮刑期滿執行完畢
    。詎其仍不知悔改，於前揭強制戒治執行完畢釋放後5 年內
    ，又基於施用第一級毒品海洛因之概括犯意，自95年2 月間
    某日起至同年5月15日下午6時30分許止，連續在屏東縣內埔
    鄉○○村○○路122 號住處內，以注射針筒注射之方式，施
    用第一級毒品海洛因多次。嗣為警於95年5 月15日下午6 時
    45分許，在屏東縣內埔鄉○○村○○路500 巷路上查獲，並
    扣得第一級毒品海洛因19小包（含袋重9.49公克）及殘留海
    洛因之注射針筒2 支、吸管2 支，且經其同意採尿送驗後，
    其尿液呈嗎啡、可待因陽性反應。
二、上開被告甲○○施用海洛因之犯罪事實，業據被告於本院審
    理時坦承不諱，並有扣案之注射針筒、吸管等物可證，又其
    於95年5 月15日為警查獲後於警察局所採集之尿液經送檢驗
    結果，確呈嗎啡、可待因陽性反應，有臺灣檢驗科技股份有
    限公司95年5 月29日報告編號KＺ000000000000號濫用藥物尿
    液檢驗報告1 紙在卷可稽，此為鑑定機關本於專業知識及以
    精密儀器測試後所得之結論，自可憑信。而扣案之白色粉末
    19小包（含袋重9.49公克），經送請法務部調查局鑑驗結果
    ，確係第一級毒品海洛因無訛，有該局95年6 月16日調科壹
    字第240004201 號檢驗通知書1 紙附卷可佐。此外，扣案之
    注射針筒2 支、吸管2 支，經本院囑託高雄醫學大學附設中
    和紀念醫院檢驗結果，均呈海洛因陽性反應，有該院95年7
    月10日報告編號0000－000 至104 號檢驗報告4 紙附卷可佐
    ，是被告上開不利於己之自白，核與事實相符，而堪採信。
    又被告前因施用毒品案件，經送強制戒治後，由臺灣屏東地
    方法院檢察署檢察官於93年6 月29日以93年度戒毒偵字第64
    號為不起訴處分確定一情，有臺灣屏東地方法院檢察署刑案
    資料查註紀錄表及臺灣高等法院被告前案紀錄表各1 份附卷
    可參，是被告於強制戒治執行完畢後5 年內再犯本件施用毒
    品犯行，事證明確，堪以認定，應依法論科。
三、論罪科刑：
  (一)按行為後法律有變更者，適用行為時之法律。但行為後之法
    律有利於行為人者，適用最有利於行為人之法律，刑法第2
    條第1 項定有明文，茲因本件論罪科刑所適用關於連續犯、
    累犯等刑法法律均於94年2 月2 日經總統公布刪除或修正，
    並於95年7 月1 日施行，而屬法律有變更，爰詳述如下：
  1.被告行為後，刑法第56條連續犯之規定業經刪除，則被告上
    開多次施用第一級毒品之犯行，因行為後新法業已刪除連續
    犯之規定，此刪除雖非犯罪構成要件之變更，但顯已影響行
    為人刑罰之法律效果，自屬法律有變更，依新法第2 條第1
    項規定，經比較新、舊法結果，認應適用較有利於被告之行
    為時法律修正前刑法第56條規定，論以連續犯（最高法院95
    年第8 次刑事庭會議決議參照）
  2.次就累犯之適用問題，被告於有期徒刑執行完畢5 年內故意
    再犯本件有期徒刑以上之罪（前科部分詳後述），且關於刑
    法第47條累犯之規定，不論依修正前之刑法第47條，或修正
    後之刑法第47條第1 項之規定，均構成累犯，對被告而言修
    正後刑法規定並無較有利之情形，自應逕依修正前之刑法第
    47條規定，論以累犯。
  3.是經本院綜合比較結果，認均以修正前之刑法法律規定較有
    利於被告，故本件關於連續犯、累犯規定，均應適用修正前
    刑法規定論處。
  (二)按海洛因係毒品危害防制條例所定之第一級毒品，不得非法
    施用，是核被告所為，係犯毒品危害防制條例第10條第1 項
    之施用第一級毒品罪。被告為施用毒品海洛因而持有毒品之
    低度行為，已為其施用之高度行為所吸收，不另論罪。被告
    先後多次施用第一級毒品之犯行，時間緊接，方法相同，觸
    犯構成要件相同之罪，顯係基於概括犯意反覆為之，應為連
    續犯，應依修正前刑法第56條規定論以1 罪，並加重其刑。
    又被告因施用毒品案件，經本院於93年12月21日以93年度訴
    字第851 號判處有期徒刑10月，於94年1 月24日判決確定，
    並於95年1 月19日縮刑期滿執行完畢，有上開前案紀錄表可
    考，其於有期徒刑執行完畢5 年內再犯本件有期徒刑以上之
    罪，應依修正前之刑法第47條論以累犯並遞加重其刑。爰審
    酌被告有麻藥、毒品等前科，且歷經毒癮戒斷之保安處分程
    序（參前開紀錄表），仍未能徹底戒絕毒癮，顯見其意志不
    堅，有違政府訂定毒品危害防制條例之美意，惟考量施用毒
    品係戕害自身健康、尚未害及他人，施用期間之長短及犯後
    坦承犯行，態度良好等一切情狀，量處如主文所示之刑。
  (三)末按沒收為從刑，與主刑有從屬關係，倘主刑與從刑均已修
    正，經依刑法第2 條就主刑比較結果，應適用最有利之修正
    前舊法時，依從刑附屬於主刑之原則，自不得就新舊法予以
    割裂適用，應一律適用修正前之舊法（最高法院90年度第45
    26號判決要旨參照）。扣案之白色粉末19小包（含袋重9.49
    公克），經送請法務部調查局鑑驗結果，確係第一級毒品海
    洛因無訛，有該局95年6 月16日調科壹字第240004201 號檢
    驗通知書1 紙附卷可憑；另扣案之注射針筒及吸管各2 支，
    經本院囑託高雄醫學大學附設中和紀念醫院檢驗結果，均呈
    海洛因陽性反應，有卷附該院上開檢驗報告4 紙可考，該注
    射針筒及吸管與毒品難以析離，應整體視為毒品。從而，上
    述海洛因19小包（含袋重9.49公克）、殘留海洛因之注射針
    筒、吸管等物，均應依毒品危害防制條例第18條第1 項前段
    規定諭知沒收銷燬之。
據上論斷，應依刑事訴訟法第273 條之1 第1 項、第299 條第1
項前段，毒品危害防制條例第10條第1 項、第18條第1 項前段，
刑法第2 條第1 項前段、修正前刑法第11條、修正前刑法第56條
、修正前刑法第47條，判決如主文。
本案經檢察官潘國威到庭執行職務。
中   華    民     國     95    年   7     月   25     日
                        刑事第一庭   法  官  黃聖涵
以上正本證明與原本無異。
如不服本判決應於收受本判決送達後十日內向本院提出上訴書狀
，其未敘述上訴理由者，並得於提起上訴後十日內向本院補提理
由書狀（均須按他造當事人之人數附繕本）「切勿逕送上級法院
」
中    華    民    國    95    年    7     月    25    日
                                     書記官  蘇雅慧
附錄本案論罪科刑法條
毒品危害防制條例第10條第1項
施用第一級毒品者，處 6 月以上 5 年以下有期徒刑。


司法院資訊處製作；財團法人民間司法改革基金會備份。
